【裁判字號】    96,重訴,90
【裁判日期】    970221
【裁判案由】    偽造文書等
【裁判全文】
臺灣臺北地方法院刑事判決              96年度重訴字第90號
公  訴  人  臺灣臺北地方法院檢察署檢察官
被      告  乙○○
選任辯護人  官朝永律師
上列被告因偽造文書等案件，經檢察官提起公訴（九十六年度偵
字第一三七六六號），本院判決如下：
    主  文
乙○○共同意圖為自己不法之所有，以詐術使人將本人之物交付
，處有期徒刑壹年，減為有期徒刑陸月，如易科罰金，以新臺幣
壹仟元折算壹日。
    事  實
一、乙○○為瑢冠生技股份有限公司（下稱瑢冠公司）負責人，
    ，甲○○（本院另行審結）係元亢國際有限公司（下稱元亢
    公司）負責人。其二人共同意圖為自己不法之所有，基於犯
    意聯絡，於九十五年十月間，為取得資金週轉，明知
    Lumenis  Quantum脈衝雷射儀器係瑢冠公司自己所有，該儀
    器價值僅新臺幣（下同）三百餘萬元，且瑢冠公司無意向元
    亢公司購買美容儀器，竟向遠銀國際租賃股份有限公司（下
    稱遠銀公司）佯稱該Lumenis  Quantum脈衝雷射儀器係元亢
    公司所有，價值五百七十餘萬元（含稅為六百萬元），且瑢
    冠公司欲向元亢公司購買該儀器及元亢公司所有之Spr柔膚
    儀美白儀器各一台，價值共七百二十萬元（含稅），約定該
    二台儀器均由元亢公司（由甲○○出面）出售予遠銀公司，
    再由遠銀公司以分期付款方式出售予瑢冠公司，遠銀公司員
    工前往瑢冠公司查看後，不疑有他，遠銀公司因而陷於錯誤
    ，分別與元亢公司簽訂「供應商買賣契約書」，與瑢冠公司
    簽訂「美容雷射儀器設備分期付款買賣合約書」，並撥款七
    百二十萬元予元亢公司作為購買上開儀器之價金，甲○○扣
    除瑢冠公司應支付給遠銀公司之頭期款二百二十萬元後，即
    與乙○○朋分剩餘款項，各分得二百餘萬元。嗣瑢冠公司僅
    支付兩期分期付款價金後，所開立到期日為九十六年二月十
    三日之還款支票即因存款不足而遭退票，遠銀公司進而查悉
    上情。
二、案經遠銀公司訴由臺灣臺北地方法院檢察署檢察官偵查起訴
    。
    理  由
一、訊據被告乙○○矢口否認犯行，辯稱：遠銀公司僅撥款五百
    二十萬元予元亢公司，並取得二台儀器之所有權，而瑢冠公
    司提供之脈衝雷射儀器市價達三百餘萬元，僅取得二百多萬
    元貸款，況提供擔保之二台機器亦經遠銀公司實地察看價值
    五百二十萬元以上，遠銀公司才願意撥款，可見被告乙○○
    並未獲得不法利益，亦無詐欺可言云云。經查：
  (一)瑢冠公司於九十五年十月間，以瑢冠公司所有之Lumenis
    Quantum脈衝雷射儀器，併同同案被告甲○○（元亢公司）
    所有之Spr柔儀美白儀器，向遠銀公司承辦人員稱該等儀
    器均係元亢公司所有，瑢冠公司欲購買該等儀器，而擬向遠
    銀公司以分期付款買賣之方式購買（即由遠銀公司向元亢公
    司購買後，再以分期付款之方式出售予瑢冠公司）。嗣於九
    十五年十一月十日，元亢公司與遠銀公司簽訂「供應商買賣
    契約書」，由元亢公司將該等儀器出售予遠銀公司，遠銀公
    司乃據以於同月十四日匯款七百二十萬元至元亢公司設於第
    一商業銀行八德分行第00000000000號帳戶；而
    遠銀公司並於九十五年十一月十日與瑢冠公司簽訂「美容雷
    射儀器設備分期付款買賣合約書」，將該等儀器以分期付款
    方式出售予瑢冠公司等情，為被告乙○○所不否認，且有「
    供應商買賣契約書」、「美容儀器設備分期付款買賣合約書
    」、遠東國際商業銀行匯款申請書、訂購單等在卷可憑（他
    字第三四一六號卷第三頁以下、第七八頁），可以認定。
  (二)同案被告甲○○於本院證稱：（以元亢公司出售脈衝雷射儀
    器、Spr柔儀美白給遠銀租賃公司）我是遠銀公司的供應
    商，我的機器給他（遠銀公司），他給乙○○，遠銀公司付
    款對象是元亢公司，這是租賃公司的流程。實際狀況是那時
    乙○○朋友石小姐介紹我跟乙○○認識，然後乙○○問我是
    否可以提供儀器貸款，我們就做假的訂購合約，做假訂購合
    約之前我有介紹租賃公司的趙先生及劉副總跟乙○○洽談，
    過程當中他們也同意要做機器承租，機器承租有一款機器是
    乙○○診所原本的儀器，有一台是我借乙○○的儀器，就做
    那張訂購單（他字第三四一六號卷第七八頁）給租賃公司、
    說訂購單是假的，是指那台Lumenis脈衝雷射儀器原本就是
    他們（乙○○）診所裡面有的，另一台就是我借給乙○○，
    金額是我和乙○○推算給租賃公司，是以現在市場上大約的
    價值推算。元亢公司收到遠銀公司匯款後，裡面百分之三十
    自備款是我幫瑢冠公司付的，除了百分之三十自備款外，另
    外支付了大概二百多萬元給乙○○。百分之三十自備款是我
    用瑢冠公司名義直接匯給租賃公司，另外二百多萬元，部分
    用匯款，部分用現金交給乙○○。那二台機器，我借乙○○
    的那台在我這裡，另一台我不知道在何處。「（你以元亢公
    司名義製作這次假訂購單的假交易會獲得什麼好處？）那時
    因為我有些票款要付，為了要轉公司營運，趙小姐跟我提說
    下來的錢我們一人用一半」、「（遠銀公司匯款給元亢公司
    的總額，是否你先取走預付的百分之三十定金，其餘金額則
    與乙○○平分？）是，說好以後每一期分擔貸款」、元亢公
    司借給瑢冠公司的機器在貸款完成後，印象中付幾期款也就
    是幾個月後元亢公司搬回來等語（本院九十七年一月十七日
    審判筆錄三至十頁）。
  (三)再參以證人即瑢冠公司前職員潘禎祥（亦為遠銀公司與瑢冠
    公司前開「美容雷射儀器設備分期付款買賣合約書」之連帶
    債務人）於本院證稱：瑢冠公司與遠銀公司簽約時我擔任保
    證人，對保簽約時，有我、趙小姐（乙○○）、吳小姐（甲○○）、遠銀公司的趙先生（丙○○）在場。當時瑢冠公司
    的大小章是由甲○○帶到現場，我記得很清楚因為那天早上
    我從家裡出來時我還特地提醒趙小姐要把今日要做對保要他
    把公司大小章帶著，趙小姐回答我大小章不在他手上，而是
    在石佩玉那邊，他說石小姐會交給吳小姐帶到現場等語（本
    院同日審判筆錄第十一、十二頁）。
  (四)證人即遠銀公司承辦職員丙○○於本院證稱：我是遠銀公司
    負責辦理機器設備估價的承辦人員。瑢冠公司是吳小姐（甲○○）介紹來的，我和當時公司的劉副總負責。…不是我主
    動與瑢冠公司接洽，是吳小姐介紹，吳小姐口頭告訴劉副總
    有這個客戶，看我們公司有沒有興趣可以承作，從吳小姐告
    訴劉副總這個訊息蠻短的時間我們就去拜訪瑢冠公司。跟公
    司丁○○副總處理瑢冠公司向遠銀公司貸款的過程中，有看
    過（他字第三四一六號卷第七八頁）訂購單。是傳真到我們
    公司，我記得好像是要撥款的文件。好像是石小姐傳真到我
    們公司，但我不確定。那時候好像是要撥款的時候，遠銀公
    司相關部門要求我向瑢冠公司趙小姐要出示瑢冠公司與元亢
    公司買機器的訂購單的資料，所以我向乙○○要求提出上開
    訂購單，我是打電話向乙○○提出這個要求等語（本院同日
    審判筆錄第十四、十五、十七、十八頁）。
  (五)綜上事證，可知被告甲○○、乙○○明知Lumenis Quantum
    脈衝雷射儀器並非元亢公司所有，且瑢冠公司亦無意向元亢
    公司購買Spr柔儀美白儀器，其二人竟共同向遠銀公司承
    辦人員佯稱該等儀器均係元亢公司所有，瑢冠公司欲向元亢
    公司購買，而欲向遠銀公司辦理分期付款買賣，使遠銀公司
    （承辦人員）誤信該等儀器均為元亢公司所有及該買賣為真
    實而陷於錯誤，允予承作分期付款買賣，而分別與元亢公司
    簽訂「供應商買賣契約書」，與瑢冠公司簽訂「美容儀器設
    備分期付款買賣合約書」，並據以交付買賣價金七百二十萬
    元予元亢公司。被告甲○○取得該七百二十萬元後，先扣除
    需代瑢冠公司向遠銀公司支付「美容儀器設備分期付款買賣
    合約書」之頭期款二百二十萬元（見他字第三四一六號卷第
    十一頁）後，餘款則與被告乙○○平分（各約二百餘萬元）
    。被告甲○○、乙○○確有事實欄所載共同虛構事實，向遠
    銀公司詐得七百二十萬元之犯行，已堪認定。
  (六)被告乙○○雖辯稱：本案均係「石佩玉」與同案被告甲○○
    同謀為之，且伊均委由甲○○辦理，伊均不知情云云，惟查
    ：被告乙○○關於本件貸款事宜，事前如何與同案被告甲○○謀議，並約定就所取得之款項朋分使用，且被告乙○○於
    簽約對保當日確有到場，及證人丙○○曾以電話向被告乙○○索取訂購單，丙○○嗣於遠銀公司收到傳真之訂購單等情
    ，業據同案被告甲○○、證人潘禎祥、丙○○分別證述明確
    如前，被告乙○○空言辯稱：對於本案均不知情，亦不知有
    訂購單云云，已難採信。被告乙○○聲請傳訊證人劉弄潮，
    並聲請向中和郵局調閱九十六年七月二十日第００九四三號
    存證信函，欲證明石佩玉與甲○○以代為規劃財務為藉口，
    有計畫牟取瑢冠公司資產，本案係石佩玉與甲○○共同所為
    云云，核無必要，附此敘明。再參以同案被告甲○○前開證
    稱：那時乙○○朋友石小姐介紹我跟乙○○認識，然後乙○○問我是否可以提供儀器貸款，我們就做假的訂購合約，做
    假訂購合約之前我有介紹租賃公司的趙先生及劉副總跟乙○○洽談等語，則本案顯係被告乙○○與甲○○共同決意向遠
    銀公司貸款後，由甲○○介紹遠銀公司人員與乙○○認識接
    洽，則被告乙○○辯稱：本案係遠銀公司主動與瑢冠公司接
    洽表示可以機器設備貸款云云，縱使屬實，亦難據為有利被
    告乙○○之認定，被告乙○○為此聲請訊問證人即遠銀公司
    職員劉添明，亦無必要，附此指明。
  (七)被告乙○○次辯稱：Spr柔儀美白並非向被告甲○○借用
    ，上開二台機器經遠銀公司撥款五百二十萬元後，被告乙○○僅向甲○○要求Lumenis Quantum脈衝雷射儀器貸款部分
    之二百十萬元，其餘均由元亢公司取走，被告甲○○雖於貸
    款後三、四個月係以維修名義自被告乙○○經營之瑢耀診所
    將Spr柔儀美白取回，惟於九十六年六月二十二日偵查中
    允諾將Spr柔儀美白歸還瑢冠公司，同年十二月二十六日
    瑢冠公司並發函要求被告甲○○歸還，是關於Spr柔儀美
    白儀器之買賣係屬真正，全案並非詐騙云云。經查：
  1.觀之遠銀公司與元亢公司簽訂之「供應商買賣契約書」、遠
    東國際商業銀行匯款申請書、訂購單上記載之金額均為七百
    二十萬元，互核相符（他字第三四一六號卷第五、七、七八
    頁），證人丙○○亦於本院證稱：他字第三四一六號卷第七
    頁匯款單就是本件交易之匯款單等語（本院同日審判筆錄第
    二十頁）。堪認遠銀公司向元亢公司購買上開Lumenis
    Quantum脈衝雷射儀器、Spr柔儀美白儀器，共匯款七百二
    十萬元予元亢公司，被告乙○○辯稱：遠銀公司僅撥款五百
    二十萬元云云，已非可採。
  2.甲○○、乙○○共同提供機器向遠銀公司貸款之原因，業據
    甲○○於本院證稱：元亢公司因有票款待付，需資金周轉，
    因此與被告乙○○共同製作「假訂購單」，以元亢公司所有
    之Spr柔儀美白儀器、瑢冠公司所有之Lumenis Quantum脈
    衝雷射儀器共同向遠銀公司貸款等語如前。被告甲○○取得
    遠銀公司撥款七百二十萬元後，係扣除甲○○需代瑢冠公司
    支付之頭期款二百二十萬元後，其餘款項方與被告乙○○朋
    分等情，亦經被告甲○○證述明確如前，此亦與正常貸款交
    易之情節有異。實難認被告二人對於該Spr柔儀美白儀器
    確有買賣真意。況被告乙○○自承其經營之「瑢耀診所」僅
    使用該Spr柔儀美白儀器三、四個月後，該儀器即遭被告
    甲○○取回（被告乙○○九十七年一月二十四日刑事答辯狀
    第二頁），被告甲○○亦於本院證稱：該儀器於遠銀公司撥
    款幾個月後就由元亢公司取回等語如前，而瑢冠公司又遲至
    本案偵查中，方發函予被告甲○○索回該Spr柔儀美白儀
    器，綜上各情，難認被告乙○○係基於購買該Spr柔儀美
    白儀器之意思而為本件交易，被告乙○○此部分辯解，實非
    可取。
  3.被告乙○○於本院自承瑢冠公司提供之脈衝雷射儀器（
    Lumenis  Quantum脈衝雷射儀器）價值三百餘萬元（被告乙○○九十六年十月二十六日刑事準備書狀第二頁），惟觀之
    卷附該元亢公司與瑢冠公司之訂購單（他字第三四一六號卷
    第七八頁），內載該Lumenis  Quantum脈衝雷射儀器單價為
    五百七十一萬四千二百八十六元，稅後價格為六百萬元，且
    被告乙○○對於該訂購單之存在，確實事前知情，同案被告
    甲○○並證稱：乙○○有參與製作該訂購單等語；證人丙○○證稱：曾要求被告乙○○提供該訂購單予遠銀公司等語，
    均如前述，則被告乙○○有虛構（高估）Lumenis  Quantum
    脈衝雷射儀器價格而向遠銀公司詐貸款項之事實，甚為明確
    。且被告乙○○與甲○○對於本件詐欺犯行既有犯意聯絡及
    行為分擔，則被告乙○○分得二百餘萬元縱使少於被告乙○○提供之Lumenis  Quantum脈衝雷射儀器之價值，仍無解其
    犯行。
  4.況被告二人除虛構（高估）儀器價值外，並虛構儀器之所有
    權屬，佯有買賣真意，向遠銀公司詐貸款項，均足以影響遠
    銀公司關於是否提供貸款及風險評估之正確判斷，且亦關乎
    遠銀公司於法律上、事實上能否獲得擔保擔保或實現債權。
    綜上，被告乙○○辯稱：Lumenis Quantum脈衝雷射儀器之
    價值高於其所取分得之二百餘萬元，且遠銀公司亦取得適足
    擔保，伊並未獲得不法利益云云，均非可採。
  (八)綜上，被告乙○○犯行已甚明確，所辯並非可採，犯行堪予
    認定。
二、核被告乙○○所為，係犯刑法第三百三十九條第一項之詐欺
    取財罪。被告乙○○與同案被告甲○○二人間，基於共同犯
    意聯絡而互推實行，為共同正犯。爰審酌被告乙○○於本院
    矢口否認犯行，並無悔意，惟係因公司缺乏資金周轉而觸犯
    本件犯行，且並任何無前案紀錄，素行尚佳，及其犯罪之手
    段、所生危害，及其智識程度暨其他一切情狀，量處如主文
    所示之刑。末查，被告乙○○犯罪在九十六年四月二十四日
    以前，且本案查無中華民國九十六年罪犯減刑條例所定不予
    或不得減刑之情形，爰依同條例第二條第一項第三款規定減
    輕其刑，並依同條例第七條、第九條、刑法第四十一條第一
    項前段規定，諭知其減得之刑及易科罰金之折算標準。
據上論斷，應依刑事訴訟法第二百九十九條第一項前段、刑法第
二十八條、第三百三十九條第一項、第四十一條第一項前段，刑
法施行法第一條之一，中華民國九十六年罪犯減刑條例第二條第
一項第三款、第七條、第九條，判決如主文。
本案經檢察官簡逸薇到庭執行職務
中    華    民    國  九十七  年    二    月  二十一  日
                  刑事第五庭  審判長法  官  黃程暉
                                    法  官  賴秀蘭
                                    法  官  高偉文
以上正本證明與原本無異。
如不服本判決，應於判決送達後十日內向本院提出上訴狀（應抄
附繕本）。告訴人或被害人如對於本判決不服者，應具備理由請
求檢察官上訴，其上訴期間之計算係以檢察官收受判決正本之日
期為準。
                                    書記官  張華瓊
中    華    民    國  九十七  年    二    月  二十一  日
附錄本案論罪科刑法條全文
中華民國刑法第三百三十九條
意圖為自己或第三人不法之所有，以詐術使人將本人或第三人之
物交付者，處五年以下有期徒刑、拘役或科或併科一千元以下罰
金。
以前項方法得財產上不法之利益或使第三人得之者，亦同。
前二項之未遂犯罰之。


司法院資訊處製作；財團法人民間司法改革基金會備份。
